【裁判字號】    90,上易,1675
【裁判日期】    901031
【裁判案由】    妨害公務
【裁判全文】
臺灣高等法院高雄分院刑事判決                    九十年度上易字第一六七五號
    上  訴  人  台灣高雄地方法院檢察署檢察官
    被      告  甲○○
右上訴人因被告妨害公務案件，不服台灣高雄地方法院九十年度易字第二三四九號中
華民國九十年七月二十四日第一審判決（起訴案號：台灣高雄地方法院檢察署九十年
度偵字第一０二０一號），提起上訴，本院判決如左：
    主  文
原判決關於妨害公務部分撤銷。
甲○○對於公務員依法執行職務時，施強暴脅迫，處有期徒刑肆月，如易科罰金，以
佰元折算壹日。
    事  實
一、緣甲○○於民國九十年五月二十三日下午四時五十分許，因飲用酒精類飲料達不
    能安全駕駛之程度後（嗣經測試其呼氣酒精濃度達每公升○、七五毫克），仍酒
    後駕駛ＶＴ八─一八九○號客貨兩用車行駛於道路上，在高雄市○○區○○路北
    向南方向行至水管路口時，因疏於注意前方路況及號誌變更，剎車不及追撞高雄
    市政府警察局楠梓分局警備隊警員蔡福國、乙○○駕駛之ＤＭ─五一一二號巡邏
    車，導致該巡邏車後保險桿損壞，再追撞停在上開巡邏車前方，由楊進榮所駕駛
    之Ｐ三─四九三七號自用小客車（公共危險部分，已判決確定）。警員蔡福國、
    乙○○下車查看處理時，甲○○竟與警員發生爭執，提出其為高雄縣警察局之顧
    問証件要求網開一面，警員蔡福國、乙○○不予置理，吳富國竟跳上前開巡邏車
    引擎蓋上，並自其所駕汽車內取出鐵質旗桿猛力砸毀巡邏車之前擋風玻璃（毀損
    部分未據提出告訴），復對處理之員警辱罵「幹你娘」、「要給你死」等語詞，
    對於依法執行職務之公務員施以強暴脅迫。
二、案經高雄市政府警察局苓雅分局移送台灣高雄地方法院檢察署檢察官偵查起訴。
    理  由
一、訊據被告甲○○直承酒後駕車肇事，撞及警察巡邏車，致與警員蔡福國、乙○○
    起爭執，及持鐵質旗桿砸毀巡邏車之前擋風玻璃，惟否認出示高雄縣警察局之顧
    問証件，及跳上巡邏車引擎蓋上，又否認對處理之員警辱罵「幹你娘」、「要給
    你死」等語。
二、經查：
（一）右揭事事已據警員蔡福國、乙○○指訴綦詳，復有其所書具之報告「職小隊長
      蔡福國、隊員乙○○，於九十年五月二十三日，服十五時至十七時巡邏防搶勤
務，由隊員乙○○駕駛ＤＭ五一一二號警用巡邏車行經楠梓區○○路北向南行
      駛至水管路口因紅燈臨時停車時，遭酒後駕駛ＶＴ八一八九號自用客貨兩用車
      之甲○○（乘坐王木良）因疏於注意前方，剎車不及追撞巡邏車致後保險桿損
      壞，因撞擊力過大，除導致其車前擋風玻璃破裂外，再追撞由楊進榮駕駛Ｐ三
      四九三七自小客車，職等立即當場禁止因酒醉不能安全駕駛之甲○○駕車，並
      予以告發時，遭甲○○當場以『姦你娘』『要給你死』等恐嚇言詞外，復跳上
      警車前引擎蓋上跳躍，以自備之鐵條猛力砸毀警車之前擋風玻璃」在卷可按（
      見警卷第五頁），又有警方工作紀錄簿同此記載可考（見本院卷內），其持鐵
      質旗桿砸毀巡邏車之前擋風玻璃，除有該鐵條扣案可稽外，復有照片多幀可証
      （見警卷十一至十五頁及原審卷二十一至二十三頁），被告已為之修復，有被
      告提出之估價單及照片附卷可証（見原審卷第二十三頁）。甲○○肇事後，與
      警員發生爭執，提出其為高雄縣警察局之顧問証件要求網開一面，警員蔡福國
      、乙○○不予置理，復據警員蔡福國、乙○○於本院指訴綦詳，被告當場出言
      不遜，辱罵警員，於台灣高雄地方法院審理時亦承認無異，有該筆錄可按，且
      此正係爭執衝突時酒後失言之表現，應可採信其原審之自承各情，其詳各情，
      復有錄影帶一捲在卷可資參証（見偵查卷証物袋），被告於本院空口否認，自
      非可取。
（二）證人楊進榮於警訊中供述：「甲○○從後追撞警車，警員要按照程序請交通隊
      來測繪，甲○○想要把其車鎖匙要回，並與警員發生爭吵，跳上警車示威及從
      其自已車內拿取鐵條攻擊警車，有恐嚇員警及罵姦你娘」（見警卷第四頁），
      與被告同車之王木良於警訊稱「於上揭時地，被告酒後駕車，甲○○清醒：：
      ：：：：我有在旁勸架」，卻又稱「不知涉及被告車禍，不知被告有持鐵條攻
      擊警方，砸破警車玻璃及辱罵警察人員」，與被告自承各情不符，顯係迴護被
      告之詞，此部分不足採信。警員乙○○於台灣高雄地方法院證述：「當時我們
      靜止在那裡，被告從後面撞擊我們，我們下車查看，被告因有喝酒口氣不好，
      被告當時也表示要私下和解，但我告訴他撞的是公務車，且也追撞到前面車輛
      ，被告就要開車走，我才拿他鑰匙不讓他走，他一生氣拿旗桿打警車的擋風玻
      璃」、「（問：當時有無告發被告）沒有，當時我們執行巡邏勤務，在本件我
      們也算是當事人。」等語，被告與警員蔡福國、乙○○間係因雙方車禍問題而
      生爭執，二位警員在本件交通事故中，仍係處於依法執行勤務，被告對其等所
      執行之公務，施以妨害，與刑法第一百三十五條之構成要件難謂不符。
（三）被告係酒後駕車，肇致本件禍端，其觸犯公共危險部分，業經台灣高雄地方法
      院判決確定。被告上揭否認各情，係卸責之詞，犯行應堪認定。
三、核被告所為係犯刑法第一百三十五條第一項之妨害公務罪。
四、原審就此部分，查無積極證據證明被告有何妨害公務之行為，為無罪之判決，不
    無違誤，檢察官此部分上訴意旨執此指摘原判決此部分不當，為有理由，此部分
    應由本院撤銷改判，爰審酌被告肇事後，對依法執行職務之公務員施暴及脅迫，
    事後並無悔意等一切情狀，量處如主文所示之刑，並依法諭知如易科罰金，以參
    佰元折算壹日之折算標準。
五、被告另被訴公共危險部分，已經原審判決確定，不另論列，附此明。
據上論斷，應依刑事訴訟法第三百六十九條第一項前段、第三百六十四條、第二百九
十九條第一項前段、刑法第一百三十五條第一項、第四十一條第一項前段，罰金罰鍰
提高標準條例第一條前段、第二條，判決如主文。
本案經檢察官郭振昌到庭執行職務。
中    華    民    國         九十       年      十      月    三十一    日
                              臺灣高等法院高雄分院刑事第六庭
                                  審判長法官  王憲義
                                        法官  范惠瑩
                                        法官  陳啟造
右正本證明與原本無異。
不得上訴。
                                      書記官  劉金萍
中    華    民    國         九十       年     十一     月      二      日
附錄：本件論罪科刑法條：
刑法第一百三十五條第一項
對於公務員依法執行職務時，施強暴脅迫者，處三年以下有期徒刑、拘役或三百元以
下罰金。
                                                                      Ｈ


司法院資訊處製作；財團法人民間司法改革基金會備份。
